【裁判字號】    97,交抗,1786
【裁判日期】    971106
【裁判案由】    違反道路交通管理處罰條例
【裁判全文】
臺灣高等法院交通事件裁定            97年度交抗字第1786號
抗  告  人  甲○○
即受處分人
上列抗告人因違反道路交通管理處罰條例案件，不服臺灣板橋地
方法院，中華民國97年9 月25日所為裁定（97年度交聲字第25號
），提起抗告，本院裁定如下：
    主  文
抗告駁回。
    理  由
一、按汽車駕駛人，行經有燈光號誌管制之交岔路口闖紅燈者，
    處新臺幣（下同）1,800 元以上5,400 元以下罰鍰，道路交
    通管理處罰條例第53條第1 項定有明文。又依同條例第63條
    第1 項第3 款規定，汽車駕駛人有第53條情形者，除依原條
    款處罰鍰外，並予記點數3 點。次按人民違反法律上之義務
    而應受行政罰之行為，法律無特別規定時，雖不以出於故意
    為必要，仍須以過失為其責任條件。但應受行政罰之行為，
    僅須違反禁止規定或作為義務，而不以發生損害或危險為其
    要件者，推定為有過失，於行為人不能舉證證明自己無過失
    時，即應受處罰（司法院大法官會議釋字第275 號解釋文同
    此意旨）。末按行政罰法第7 條第1 項固規定：「違反行政
    法上義務之行為非出於故意或過失者，不予處罰。」惟同法
    第1 條但書規定：「其他法律有特別規定者，從其規定。」
    而道路交通管理處罰條例第85條第4 項規定：「依本條例規
    定逕行舉發或同時併處罰其他人之案件，推定受逕行舉發人
    或該其他人有過失」，益將上開有關逕行舉發之法定效力予
    以明文化，即依上開法條意旨，受處分人既經逕行舉發違規
    ，即經推定為有過失，若受處分人主張並無過失，應自負舉
    證責任，而屬行政罰法第1 條但書所稱之特別規定。
二、原處分意旨略以：抗告人即受處分人甲○○於民國（下同）
    96年6 月26日下午3 時40分許，駕駛車號CSD-636 號自用小
    客車，行經臺北縣板橋市○○○路與重慶路口，有「駕車行
    經有燈光號誌管制之交岔路口闖紅燈」之違規情事。原處分
    機關調查後，認抗告人上開違規情節屬實，依道路交通管理
    處罰條例第53條第1 項規定，裁處抗告人罰鍰新臺幣4,500
    元，並依同條例第63條第1 項第3 款之規定併記違規點數3
    點。
三、抗告意旨略以：
（一）本件案發當日，抗告人行經遭舉發違規之路口時，抗告人
      確認該路口之交通號誌應為黃燈，與舉發員警所指當時該
      路口交通號誌為紅燈之情並不相符。又抗告人當時之行車
      速度僅介於時速25至35公里之間，舉發之員警應可立即將
      抗告人攔下，然舉發員警何以捨此不為，卻於抗告人經舉
      發違規之路口相距約200 公尺處始將抗告人攔停。又抗告
      人經員警攔下，出示證件配合員警檢查，雖屬平民百姓之
      義務，惟抗告人既無違規行為，縱拒絕於舉發通知單上簽
      名，亦屬當然。
（二）另本件除舉發員警之證述及現場圖、現場照片（現場照片
      中並無抗告人）等件之外，並無其他證據得以佐證抗告人
      確有上開違規之事實，自應要求舉發員警提供抗告人違規
      之照片或其他在場之目擊證人。況抗告人遭攔停舉發時，
      現場僅有一名員警林憲詳在場，然於原審詢問時，除該舉
      發之員警外，另有員警莊協隆出庭證述抗告人違規等情，
      該員警莊協隆自有偽證之嫌，抗告人將對此提出告訴。綜
      上，懇請撤銷原裁定及原處分云云。
四、經查：
（一）經查，本件抗告人對於其在上開時、地騎乘車牌號碼CSD-
      636 號重型機車行經有燈光號誌管制之交岔路口等情，並
      不否認。而抗告人於前揭時、地確有闖紅燈之違規事實等
      情，業經證人即舉發員警林憲詳於原審調查時證稱；當天
      與巡佐莊協隆一起執行巡邏勤務，於舉發地點作定點盤查
      ，看見抗告人於館前東路紅燈時，從館前東路左轉至重慶
      路。抗告人違規時，伊正站於莊協隆後面一點點，是莊協
      隆先攔阻抗告人，因抗告人並未停車，伊始騎車追趕抗告
      人，並於中山路與重慶路口將抗告人攔停，雖僅伊1 人攔
      停抗告人，但現場看到抗告人闖紅燈則有其2 人等語（見
      原審卷第31頁至第32頁）。核與證人莊協隆於原審調查時
      證述：當日與警員林憲詳一起執行勤務，於前揭時、地見
      到抗告人從館前東路左轉重慶路，伊示意抗告人停車受檢
      ，但抗告人未予理會，另1 名員警林憲詳即向前追去，抗
      告人遭攔停之地點距違規地點約7 、80公尺處。是伊與員
      警林憲詳同時看到抗告人違規等情，而於警員林憲詳開單
      時，伊並不在場等語（見原審卷第33頁至第34頁）相符。
      按交通警察製單舉發違反道路交通管理處罰條例所列之違
      規事實，本質上為行政處分，係公務員基於職務上之權力
      ，依法就特定之具體事件所為之具公法上效果之單方行政
      行為，基於公務員為公法上行為具有公信力之原則，該行
      政行為當可被推定為真正，其據以依法處分之事實認定亦
      為正確無誤。況本件證人林憲詳、莊協隆等人與抗告人並
      不相識，素無怨懟，自無設詞攀誣抗告人之理，其證言自
      屬可信。抗告人就其所主張執勤員警之舉發有誤一節，既
      未提出相關證據以供調查，本院亦查無任何證據足資證明
      執勤員警有何捏造事實違法取締之情事存在，則執勤警員
      本其維護交通秩序、安全職責所為之舉發，自應受到合法
      、正確之推定。此外，復有現場圖、現場照片各1 份附卷
      可稽。是抗告人於前開時、地違規紅燈左轉等情，應堪信
      為真實。抗告人空言抗辯：其於上開時、地通過前揭路口
      時，該路口之交通號誌並非紅燈云云，自無可採。至抗告
      人辯稱：抗告人當時之行車速度僅介於時速25至35公里之
      間，舉發之員警未立即將抗告人攔下，卻於系爭抗告人經
      舉發違規之路口相距約200 公尺處將抗告人攔停，與常情
      不符云云。反徵證人林憲詳、莊協隆前揭所證：抗告人無
      視警員即證人莊協隆之攔停行為，嗣經警員即證人林憲詳
      騎車追趕，始於距違規地點約7 、80公尺攔停等語，並非
      子虛，且此亦與抗告人是否確有違規事實之判斷無涉，自
      無從為有利於抗告人之認定。
（二）再交通違規行為通常於瞬間發生即已結束，若要求執勤員
      警所有之舉發行政行為均需預留照相、錄音、錄影或其他
      科學證據以證其實，則國家維護交通秩序、安全之行政措
      施勢必窒礙難行，故刑事訴訟法就犯罪證據有關之規定中
      ，與屬行政秩序罰之交通違規裁罰本質不合之部分，於道
      路交通案件處理程序中，自不在準用之列。從而，本件舉
      發員警縱未就抗告人之違規事實予以拍照存證，亦未提出
      其他目擊證人以資佐證（事實上，本件除舉發警員林憲詳
      之證詞外，另有目擊員警莊協隆之證述如前），並無礙抗
      告人違規事實之認定。至證人莊協隆雖未於抗告人攔停時
      在場，然抗告人前揭違規之經過確為證人莊協隆所目睹，
      至有無於攔停抗告人時在場，與抗告人是否確有違規行為
      ，毫無關係。抗告人認證人莊協隆之上開證述係屬偽證云
      云，應有誤會，附此敘明。
五、綜上所述，本件抗告人有駕車行經有燈光號誌管制之交岔路
    口闖紅燈之違規行為，原處分機關依道路交通管理處罰條例
    第53條第1 項、第63條第1 項第3 款之規定，裁處抗告人4,
    500 元之罰鍰，並記違規點數3 點，於法洵屬有據。原裁定
    認抗告人確有前揭違規行為，因而將抗告人之異議聲明駁回
    ，其認事用法，並無違誤。抗告人抗告意旨，仍執前揭辯詞
    指摘原裁定不當，並無理由，應予駁回。
六、據上論斷，應依道路交通案件處理辦法第26條，刑事訴訟法
    第412 條，裁定如主文。
中    華    民    國    97    年    11    月    6     日
                  刑事第三庭審判長法  官  蔡秀雄
                                  法  官  許文章
                                  法  官  謝靜恒
以上正本證明與原本無異。
不得再抗告。
                                  書記官  陳珮茹
中    華    民    國    97    年    11    月    7     日


司法院資訊處製作；財團法人民間司法改革基金會備份。
